最高法院刑事判決　　　　　　一○○年度台上字第四四八三號
上　訴　人　陳邦富
上列上訴人因違反毒品危害防制條例等罪案件，不服台灣高等法
院高雄分院中華民國一００年五月十九日第二審判決（一００年
度上訴字第三０五號，起訴案號：台灣高雄地方法院檢察署九十
九年度偵字第二五一０二、二五一０三、二五一０六、三一二五
０、三四八一五號），提起上訴，本院判決如下：
    主  文
上訴駁回。
    理  由
一、原判決事實欄一(一)至(八)、(十)至(十二)（即上訴人陳邦富有罪）部
分：
按刑事訴訟法第三百七十七條規定：上訴於第三審法院，非以判
決違背法令為理由不得為之；是提起第三審上訴，應以原判決違
背法令為理由，係屬法定要件；如果上訴理由書狀並未依據卷內
訴訟資料具體指摘原判決不適用何種法則或如何適用不當，或所
指摘原判決違法情事顯與法律規定得為第三審上訴理由之違法情
形不相適合時，均應認其上訴為違背法律上之程式，予以駁回。
本件原判決就原判決事實欄一(一)至(六)、(八)、(十)至(十二)部分，撤銷第
一審對上訴人之科刑判決，改判仍論處上訴人販賣第一級毒品六
罪罪刑（即原判決事實欄一(一)至(三)、(五)、(六)、(十二)部分；各處有期
徒刑十六年），又共同販賣第一級毒品四罪罪刑（即原判決事實
欄一(四)、(八)、(十)、(十一)部分；各處有期徒刑十六年）；另就原判決
事實欄一(七)部分，維持第一審論處上訴人販賣第一級毒品未遂罪
刑（處有期徒刑八年）之判決，駁回檢察官及上訴人就此部分在
第二審之上訴，已分別詳述其調查證據之結果及證據取捨並認定
事實之理由；所為論斷，均有卷存證據資料可資覆按。從形式上
觀察，原判決關於上訴人有罪部分並無違背法令之情形。上訴人
對原判決關於其有罪部分之上訴意旨略稱：（一）原判決於事實
欄一(一)記載，陳永宏以「00-0000000」號電話撥打上訴人之行動
電話，約定購買海洛因；但原判決附表二編號１卻記載，陳永宏
係以「00-0000000」號電話與上訴人聯絡。此部分有事實與理由
矛盾之違誤。（二）上訴人就原判決事實欄一(七)部分，並未與陳
尚昱約定明確之時間、地點，如何能謂販賣海洛因未遂？原判決
有認定事實未依證據之違誤等語。
惟查：原判決依憑上訴人之供述，證人即購毒者陳永宏、陳尚昱
、黃子之證詞及卷附通訊監察書、原判決附表二編號１至８、
１０至之通訊監察譯文等各項證據，於理由欄內詳敘認定上訴人
有原判決事實欄一(一)至(三)、(五)、(六)、(十二)部分之販賣第一級毒品海
洛因、事實欄一(四)、(八)、(十)、(十一)部分之與潘麗惠（另經原判決判
處罪刑確定）共同販賣第一級毒品海洛因及事實欄一(七)部分之販
賣第一級毒品海洛因未遂等犯行暨上訴人係基於營利意圖而為各
該販賣（既遂、未遂）犯行之論斷理由（見原判決正本第六至七
頁理由欄甲之二）。並敘明上訴人於警詢及偵查中均否認犯罪，
不符毒品危害防制條例第十七條第二項減輕其刑之規定；以及上
訴人所犯十一罪之情輕法重，堪予憫恕，俱適用刑法第五十九條
規定酌減其刑之理由（見原判決正本第七至八頁理由欄甲之三）
。經核原判決關於上訴人有罪部分之採證認事並無違反經驗法則
、論理法則，亦無任意推定犯罪事實、違背證據法則、判決理由
不備、理由矛盾、不適用法則或適用法則不當之違誤。又已著手
於犯罪行為之實行而不遂者，為未遂犯，刑法第二十五條第一項
定有明文；此所謂「著手」，係指犯罪行為人對於犯罪構成事實
開始實行而言。依原判決附表二編號７之通訊監察譯文內容所示
，上訴人係在民國九十九年五月二十六日二十時十八分十八秒，
身處「建工街」時，接獲陳尚昱來電，要約購買三千元之海洛因
，並請上訴人「到公園時」再打電話給陳尚昱，上訴人同意後即
繞回頭，陳尚昱並催促上訴人快一點等情（見原判決正本第二０
頁）。倘上開內容無誤，則上訴人就販賣之標的、數量、價格，
既已與購毒者陳尚昱達成合意，自已著手於犯罪行為之實行；原
判決因認上訴人有原判決事實欄一(七)部分之販賣第一級毒品未遂
犯行，並無認定事實與證據不符之瑕疵，亦無適用法則不當之違
誤。上訴意旨（二）無非依上訴人之個人主觀意見而為指摘，難
認係上訴第三審之適法理由。再依卷內資料，原判決附表二編號
１之通訊監察譯文，係陳永宏以「00-0000000」號電話與上訴人
通話之內容（見警三卷影本第六頁）；原判決事實欄一(一)記載：
陳永宏持用之電話號碼為「00-0000000」號云云，應係誤繕所致
。上訴意旨（一）及其他上訴意旨所指各節，顯未依據卷內訴訟
資料具體指摘原判決關於上訴人有罪部分有何違背法令之情形，
核與法律規定得為第三審上訴理由之違法情形不相適合。應認上
訴人對原判決關於其有罪部分之上訴為違背法律上之程式，予以
駁回。又本件為程序判決，上訴意旨另請求從輕量刑，本院尚無
從審酌，併予敘明。
二、原判決理由欄乙（即上訴人無罪）部分：
按上訴得對於判決之一部為之，未聲明為一部者，視為全部上訴
，刑事訴訟法第三百四十八條第一項定有明文。查上訴人不服原
判決，於一００年六月一日提起第三審上訴，其上訴狀並未聲明
僅對原判決關於其有罪部分提起上訴，應視為對原判決理由欄乙
所載之無罪部分亦提起上訴。惟被告之上訴，以受有不利益之判
決，為求自己利益起見請求救濟者，始得為之，要無許其為自己
不利益上訴之理。本件上訴人被訴涉犯原判決理由欄乙所示之違
反毒品危害防制條例第四條第六項、第一項販賣第一級毒品未遂
罪嫌部分，業經原判決維持第一審諭知上訴人無罪之判決，駁回
檢察官就該部分在第二審之上訴。則上訴人對原判決諭知其無罪
之原判決理由欄乙部分上訴，顯係為自己不利益提起上訴，自為
法所不許，予以駁回。
據上論結，應依刑事訴訟法第三百九十五條前段，判決如主文。
中    華    民    國  一○○  年    八    月   十一   日
                      最高法院刑事第四庭
                          審判長法官  林  永  茂  
                                法官  蘇  振  堂  
                                法官  林  立  華  
                                法官  蔡  國  在  
                                法官  陳  春  秋  
本件正本證明與原本無異
                                      書  記  官  
中    華    民    國  一○○  年    八    月   十二   日
                                                       s